【裁判字號】    95,訴,726
【裁判日期】    951113
【裁判案由】    偽造文書等
【裁判全文】
臺灣雲林地方法院刑事判決               95年度訴字第726號
公  訴  人  臺灣雲林地方法院檢察署檢察官
被      告  甲○○
                    （現在臺灣雲林第二監獄執行中）
上列被告因偽造文書等案件，經檢察官提起公訴（95年度偵字第
4388號），於本院準備程序進行中，被告就被訴事實為有罪之陳
述，經合議庭裁定由法官一人獨任進行簡式審判程序，判決如下
：
    主      文
甲○○偽造署押，足以生損害於公眾及他人，累犯，處有期徒刑
捌月。如附表壹所示偽造之「乙○○」署押，均沒收之。
    事實及理由
一、犯罪事實：
  (一)甲○○前因毒品案件，經本院判處有期徒刑6 月確定，於民
    國92年4 月23日縮短刑期假釋出監，於同年9 月8 日未經撤
    銷假釋而以已執行完畢論。甲○○又因施用毒品案件，於94
    年8 月15日，經本院判處有期徒刑8 月確定，竟因不願到案
    執行，又畏懼遭警查緝，而於94年9 月間，在雲林縣崙背鄉
    阿勸村鹽園87號其住處，知悉綽號「阿吉」之姓名年籍不詳
    的成年男子，所交付之乙○○國民身分證、駕駛執照各1 張
    ，為乙○○於同年9 月間以前，在雲林縣二崙鄉○○路53巷
    44號住處附近所遺失，經他人拾獲侵占而屬來路不明之贓物
    ，仍收受之。
  (二)甲○○復於同年11月1 日晚間8 時50分許，甲○○駕駛車牌
    號碼9R—5726號自小客車搭載黃國榮、陳宣蓁行經國道3 號
    公路南向72公里處，為警攔檢盤查時，甲○○隨即持上開收
    受之乙○○駕駛執照，向警察謊稱其為乙○○，以逃避查緝
    ，並未經乙○○同意或授權，冒用乙○○名義，接續於附表
    壹所示之時、地，在如附表壹所示之文件上，偽簽乙○○之
    署名，及偽捺自己之指紋於前揭文件上，冒充乙○○之署名
    及指印，而足以生損害於警察機關對於偵查對象管理之正確
    性及乙○○之權益。嗣因乙○○接獲裁定應執行觀察、勒戒
    ，出面澄清，始為警查獲。
二、認定犯罪事實所憑證據及理由：
甲、程序方面：
    原起訴書記載被告甲○○於如附表壹所示警詢筆錄上偽簽「
    乙○○」署名1枚；在如附表壹所示搜索筆錄上偽簽「乙○
    ○」署名2 枚，偽捺指印2 枚，在國道公路警察局第六警察
    隊扣押物品目錄表（下稱扣押物品目錄表）上之偽簽「乙○
    ○」簽名2 枚，偽按指印2 枚，表示法律上收受收據之人真
    實身分之用意證明而偽造私文書，並將偽造之私文書交回不
    知情之警察機關承辦員警提出而行使。然經公訴人當庭更正
    起訴事實為被告在如附表壹所示警詢筆錄偽簽乙○○署名為
    3 枚；而原起訴書所指扣押物品目錄表部分應皆屬於搜索扣
    押筆錄的一部分，係因卷宗印製，併於扣押物品目錄表背面
    而有所誤載，而當庭聲明更正為附表壹所示搜索扣押筆錄上
    ，被告偽簽乙○○署名部分為4 枚，指印部分亦屬4 枚；則
    被告所僅觸犯刑法第217 條第1 項偽造署押罪，變更原起訴
    書所指之刑法第210 條、第220 條偽造準私文書罪及同法第
    216 條行使偽造準私文書罪。
乙、實體方面
  (一)證人乙○○於警詢時之證述筆錄。
  (二)如附表壹所示之警詢調查筆錄、搜索扣押筆錄、指紋卡片、
    錄音錄影帶封緘。
  (三)內政部警政署刑事警察局95年1月26日刑紋字第0950014391
    號函1紙。
  (四)臺灣高等法院被告前案紀錄表。
  (五)被告於檢察官面前之供述筆錄。
  (六)被告於本院審理時坦白承認上開犯罪事實，核與前開證據資
    料相符，本案事證明確，應予依法論科。
三、論罪科刑之理由：
  (一)行為後法律有變更者，適用行為時之法律，但行為後之法律
    有利於行為人者，適用最有利於行為人之法律，現行刑法第
    2條第1項定有明文。被告行為後，刑法業於94年1月7日修正
    ，於94年2月2日公布，並於95年7月1日施行，是本案被告行
    為後，法律已有變更。又參酌最高法院95年5月23日第8次刑
    事庭會議決議，現行刑法第2條第1項之規定，係規範行為後
    法律變更所生新舊法律比較適用之準據法，於新刑法施行後
    ，應適用新刑法第2條第1項之規定，綜其全部罪刑之結果，
    而為「從舊從輕」之比較。本案涉及法律變更之部分經附表
    貳所示比較修正前、後刑法之規定，以修正前刑法有利於被
    告，依現行刑法第2條第1項規定，自應適用修正前之刑法，
    合先敘明。
  (二)核被告就犯罪事實(一)所為，係犯刑法第349條第1項收受贓物
    罪。
  (三)附表壹所示之文件，皆係警員為證明偵查程序確依刑事訴訟
    法規定而為，並為辨明受訊問人或受強制處分人身分，而命
    其等簽名確認，受訊問人或受強制處分人自始至終均為被告
    ，且僅係為掩飾身分而偽造「乙○○」署押，冒用「乙○○
    」之名而已，要無簽名畫押外之特別用意證明，則核被告就
    犯罪事實(二)所為，僅係犯刑法第217 條第1 項之偽造署押罪
    ，並不成立同法第216 條、第210 條行使偽造準私文書罪。
    原起訴意旨雖認尚該當刑法第210 條偽造準私文書罪、第
    216 條行使偽造準私文書罪，有所誤載，然此已經公訴人當
    庭更正而未主張，已如前述，本院自毋庸另行變更起訴法條
    。
  (四)被告受逮捕後，為避免員警發現真實身分，先後於如附表壹
    所示文件上，偽造乙○○之署押，係於密切接近之時間，在
    同地實施，侵害同一之法益，各行為之獨立性極為薄弱，且
    係出於同一逃避訴追處罰之目的，依一般社會健全觀念，在
    時間差距上，難以強行分開，應視為數個舉動之接續施行，
    合為包括之一行為予以評價，屬接續犯。
  (五)至起訴意旨雖未主張被告偽造乙○○之署押於如附表壹所示
    指紋卡片、錄音錄影帶封緘上，然此部分與檢察官前揭起訴
    部分，有接續犯之實質上一罪關係，自應予擴張犯罪事實。
  (六)被告所犯收受贓物罪、偽造署押罪間，有方法、結果之牽連
    關係，應依修正前刑法第55條規定，從一重之偽造署押罪處
    斷。
  (七)被告前因毒品案件，經本院判處有期徒刑6月確定，於92年4
    月23日縮短刑期假釋出監，於同年9月8日未經撤銷假釋而以
    已執行完畢論，有臺灣高等法院被告前案紀錄表在卷可按，
    其受有期徒刑執行完畢，5年內再犯本案最重本刑為有期徒
    刑以上之罪，為累犯，應依修正前刑法第47條規定加重其刑
    。
  (八)爰審酌被告有毒品、竊盜案件等前科，素行不佳，未思洗心
    革面，竟為脫免刑罰，而多次偽造上開署押，使司法機關須
    耗費大量之勞力、時間及費用，始得更正並追緝到案，顯然
    前次所受刑之宣告，未收警惕之效，不宜輕縱，兼衡其到案
    後自知事證明確，未為無謂辯解而坦認犯行，及犯罪之動機
    、目的、手段等一切情狀，量處如主文所示之刑。
  (九)如附表壹所示之文件上偽造之「乙○○」指印，因該指印同
    為代表冒用者之姓名，作用及效力與署名無異，且簽名與捺
    印，係同出於一個偽造署押之犯意，雖所按指印為被告自己
    之指印，要屬同一偽造署押之犯行，應就如附表壹所示偽造
    之乙○○署名及指印，均依刑法第219 條之規定，不問是否
    屬犯人所有，均應併予宣告沒收。
四、應適用之法律：
  (一)刑事訴訟法第273條之1第1項、第299條第1項前段。
  (二)刑法第2條第1項前段、第349條第1項、第217條、第55條（
    修正前）、第47條（修正前）、第219條。
  (三)罰金罰鍰提高標準條例第1條前段。
本案經檢察官黃楹榆到庭執行職務。
中    華    民    國    95    年    11    月    13    日
                  刑事第五庭  法  官  藍家偉
以上正本證明與原本無異。
如不服本判決，應於判決收受後10日內，向本院提出上訴狀（須
附繕本）。
                              書記官  徐基典
中    華    民    國    95    年    11    月    13    日
附錄本案論罪科刑法條全文
刑法第349條
收受贓物者，處 3 年以下有期徒刑、拘役或 5 百元以下罰金。
搬運、寄藏、故買贓物或為牙保者，處5 年以下有期徒刑、拘役
或科或併科1 千元以下罰金。
因贓物變得之財物，以贓物論。
刑法第217條
偽造印章、印文或署押，足以生損害於公眾或他人者，處3 年以
下有期徒刑。
盜用印章、印文或署押，足以生損害於公眾或他人者，亦同。
附表壹
┌──────┬───────┬─────┬───────┬──────┐
│時間        │地點          │文件名稱  │偽造之        │證據出處    │
│            │              │          │署  押        │            │
│            │              │          │              │            │
├──────┼───────┼─────┼───────┼──────┤
│94年11月2 日│國道公路警察局│「廖紋細」│廖紋細指印20枚│臺灣雲林地方│
│零晨1時許   │國道六隊龍潭分│指紋卡片  │              │法院檢察署95│
│            │隊（地址為桃園│          │              │年度毒偵字第│
│            │縣龍潭鄉高原村│          │              │242 號偵查卷│
│            │大庄8 之3 號，│          │              │宗，第18頁。│
│            │以下皆同）    │          │              │            │
├──────┼───────┼─────┼───────┼──────┤
│94年11月2 日│國道公路警察局│調查筆錄及│乙○○署名3 枚│臺灣雲林地方│
│晚間2 時55分│國道六隊龍潭分│該筆錄騎縫│乙○○指印4枚 │法院檢察署95│
│至同日3 時10│隊            │線上      │              │年度毒偵字第│
│分間        │              │          │              │6454號卷，下│
│            │              │          │              │稱6454號卷，│
│            │              │          │              │第5至6頁。  │
│            │              │          │              │            │
│            │              │          │              │            │
│            │              │          │              │            │
├──────┼───────┼─────┼───────┼──────┤
│94年11月1 日│國道3 號公路南│國道公路警│乙○○署名4枚 │6454號卷第11│
│晚間23時50分│向72公里處，5P│察局國道六│乙○○指印4枚 │及其反面、第│
│至同日24時許│-8043 號自小客│隊龍潭分隊│              │12頁反面。  │
│            │車內。        │搜索及扣押│              │            │
│            │              │筆錄      │              │            │
├──────┼───────┼─────┼───────┼──────┤
│94年11月2 日│國道公路警察局│國道公路警│乙○○署名1 枚│6454號卷第17│
│晚間2 時55分│國道六隊龍潭分│察局第六警│乙○○指印1 枚│頁。        │
│至同日晚間3 │隊            │察隊錄音、│              │            │
│時10分間    │              │錄影帶封緘│              │            │
│            │              │          │              │            │
│            │              │          │              │            │
│            │              │          │              │            │
│            │              │          │              │            │
└──────┴───────┴─────┴───────┴──────┘
附表貳
┌────────┬────────┬────────┬────────┐
│法        條    │修正前規定      │修正後規定      │新舊法之適用    │
├────────┼────────┼────────┼────────┤
│刑法第349 條第1 │罰金罰鍰提高標準│刑法施行法第1 條│(一)適用修正前規定│
│項法定刑關於罰金│條例第1 條前段之│之1 規定：「中華│。              │
│部分：罰金罰鍰提│規定：「依法律應│民國94年01月07日│(二)本案被告所犯刑│
│高標準條例第1 條│處罰金、罰鍰者，│刑法修正施行後，│法第349 條第1 項│
│前段、現行法規所│就其原定數額得提│刑法分則編未修正│之罪法定刑有罰金│
│定貨幣單位折算新│高為2 倍至10倍。│之條文定有罰金者│刑，且為刑法分則│
│臺幣條例第2 條、│」              │，自94年01月07日│編未修正之條文而│
│刑法第33條第5 款│現行法規所定貨幣│刑法修正施行後，│定有罰金刑者，於│
│                │單位折算新臺幣條│就其所定數額提高│刑法施行法第1條 │
│                │例第2 條規定：「│為30倍，但72年06│之1 修正增訂前，│
│                │現行法規所定金額│月26日到94年01月│其貨幣單位為銀元│
│                │之貨幣單位為圓、│07日新增或修正之│，是被告所犯刑法│
│                │銀元或元者，以新│條文，就其所定數│第349 條第1 項之│
│                │臺幣元之3 倍折算│額提高為3 倍。」│罪罰金刑之提高標│
│                │之。」          │刑法第33條第5 款│準，於適用罰金罰│
│                │刑法第33條第5 款│規定：「罰金：新│鍰提高標準條例第│
│                │規定：「罰金：1 │臺幣1,000 元以上│1條 前段及現行法│
│                │元以上。」      │，以百元計算之。│規所定貨幣單位折│
│                │                │」              │算新臺幣條例第2 │
│                │                │                │條規定換算為新臺│
│                │                │                │幣時，法定刑罰金│
│                │                │                │部分，最高應為罰│
│                │                │                │金新臺幣15,000元│
│                │                │                │。如適用刑法施行│
│                │                │                │法第1 條之1 規定│
│                │                │                │提高30倍，則最高│
│                │                │                │應為罰金新臺幣15│
│                │                │                │,000 元 ，故關於│
│                │                │                │法定刑為罰金部分│
│                │                │                │之提高標準，修正│
│                │                │                │後規定並非較有利│
│                │                │                │於被告，本案關於│
│                │                │                │刑法第349 條第1 │
│                │                │                │項之罪法定刑罰金│
│                │                │                │提高標準部分，應│
│                │                │                │依刑法第2 條第1 │
│                │                │                │項前段規定，適用│
│                │                │                │行為時之法律即罰│
│                │                │                │金罰鍰提高標準條│
│                │                │                │例第1條 前段及現│
│                │                │                │行法規所定貨幣單│
│                │                │                │位折算新臺幣條例│
│                │                │                │第2 條之規定。  │
│                │                │                │(三)、法定刑罰金部│
│                │                │                │分，依修正前刑法│
│                │                │                │第33條第5 款規定│
│                │                │                │，及罰金罰鍰提高│
│                │                │                │標準條例第1 條前│
│                │                │                │段提高後，再依現│
│                │                │                │行法規所定貨幣單│
│                │                │                │位折算新臺幣條例│
│                │                │                │第2 條換算為新臺│
│                │                │                │幣時，最高為新臺│
│                │                │                │幣30元以上，依修│
│                │                │                │正後刑法第33 條 │
│                │                │                │第5 款規定，為新│
│                │                │                │臺幣1,00 0元以上│
│                │                │                │，修正後刑法第33│
│                │                │                │條第5 款規定並非│
│                │                │                │較有利於被告，依│
│                │                │                │刑法第2 條第1項 │
│                │                │                │前段規定，應適用│
│                │                │                │修正前刑法第33  │
│                │                │                │條第5 款規定。  │
├────────┼────────┼────────┼────────┤
│刑法第55條      │犯一罪而其方法或│已刪除          │(一)適用修正前規定│
│牽連犯          │結果之行為犯他罪│                │。              │
│                │名者，從一重處斷│                │(二)本案事實，被告│
│                │。              │                │所犯上開2 罪間，│
│                │                │                │有方法、結果之牽│
│                │                │                │連關係，依修正前│
│                │                │                │刑法第55條規定，│
│                │                │                │應從一重處斷，於│
│                │                │                │適用新法時應分論│
│                │                │                │併罰，修正後刑法│
│                │                │                │之規定並非較有利│
│                │                │                │於被告，依刑法第│
│                │                │                │2 條第1 項前段規│
│                │                │                │定，仍應適用修正│
│                │                │                │前刑法第55條後段│
│                │                │                │規定，從一較重之│
│                │                │                │罪論處。        │
├────────┼────────┼────────┼────────┤
│刑法第47條      │受有期徒刑之執行│受徒刑之執行完畢│(一)適用修正前規定│
│累犯            │完畢，或受無期徒│，或一部之執行而│。              │
│                │刑或有期徒刑一部│赦免後，五年以內│(二)被告前因毒品案│
│                │之執行而赦免後，│故意再犯有期徒刑│件，經本院判處有│
│                │五年以內再犯有期│以上之罪者，為累│期徒刑6月確定， │
│                │徒刑以上之罪者，│犯，加重本刑至二│於92年4月23日縮 │
│                │為累犯，加重本刑│分之一。第98條第│短刑期假釋出監，│
│                │至二分之一。    │2 項關於因強制工│於同年9 月8 日未│
│                │                │作處分之執行完畢│經撤銷假釋而以已│
│                │                │或一部之執行而免│執行完畢論，有臺│
│                │                │除後，五年以內故│灣高等法院被告前│
│                │                │意再犯有期徒刑以│案紀錄表在卷可按│
│                │                │上之罪者，以累犯│，被告於有期徒刑│
│                │                │論。            │執行完畢後，5 年│
│                │                │                │以內再故意犯本案│
│                │                │                │有期徒刑以上之罪│
│                │                │                │，不論依修正前之│
│                │                │                │刑法第47條，或修│
│                │                │                │正後之刑法第47  │
│                │                │                │條第1 項之規定，│
│                │                │                │均構成累犯，則修│
│                │                │                │正後之規定，並非│
│                │                │                │有利於被告，應依│
│                │                │                │刑法第2 條第1 項│
│                │                │                │前段規定，依修正│
│                │                │                │前刑法第47條規定│
│                │                │                │，論以累犯，加重│
│                │                │                │其刑。          │
└────────┴────────┴────────┴────────┘


司法院資訊處製作；財團法人民間司法改革基金會備份。
